【裁判字號】    99,台非,302
【裁判日期】    991028
【裁判案由】    違反毒品危害防制條例
【裁判全文】
最高法院刑事判決              九十九年度台非字第三０二號
上  訴  人  最高法院檢察署檢察總長
被      告  甲○○
上列上訴人因被告違反毒品危害防制條例案件，對於台灣屏東地
方法院中華民國九十八年七月十五日第一審確定判決（九十八年
度訴字第五七八號，起訴案號：台灣屏東地方法院檢察署九十八
年度毒偵字第三八０號），認為違法，提起非常上訴，本院判決
如下：
    主  文
原判決撤銷。
甲○○施用第一級毒品，處有期徒刑玖月，扣案之海洛因殘渣袋
貳只（內含微量海洛因）沒收銷燬，扣案注射針筒壹支沒收。
    理  由
非常上訴理由稱：「一、按判決不適用法則或適用不當者，為違
背法令。刑事訴訟法第三百七十八條定有明文。又刑法第四十七
條第一項規定之所謂累犯，係以受徒刑之執行完畢，或一部之執
行而赦免後，五年以內故意再犯有期徒刑以上之罪為要件。是被
告前曾否受有期徒刑之執行完畢或曾否受赦免，乃能否適用刑法
第四十七條第一項論以累犯之前提事實，法院應依職權調查明白
，以為能否適用刑法第四十七條第一項之依據。如被告前受有期
徒刑之執行完畢已逾五年，乃竟論以累犯，其判決當然為違背法
令。二、本案被告甲○○前因施用毒品案件，由台灣屏東地方法
院檢察署檢察官以九十二年度毒偵字第一四三號聲請簡易判決處
刑，經台灣屏東地方法院以九十二年度簡字第一一六號判決處有
期徒刑三月確定，於九十三年一月六日易科罰金執行完畢。此有
該署刑案資料查註紀錄表、九十八年度執緝字第六四八號執行案
件資料等附卷可稽，且為原審所是認。而本案被告係於九十八年
三月七日凌晨五時許施用毒品，距前開案件執行完畢之九十三年
一月六日，已超過五年，揆諸前開說明，本案自無成立累犯之餘
地。詎原審未察，誤認被告前受有期徒刑執行完畢後，於五年以
內故意再犯本案，而論以累犯，並加重其刑，顯有判決適用法則
不當之違背法令。三、案經確定，爰依刑事訴訟法第四百四十一
條、第四百四十三條提起非常上訴，以資糾正。」等語。
本院按受徒刑之執行完畢，或一部之執行而赦免後，五年以內故
意再犯有期徒刑以上之罪者，為累犯，加重本刑至二分之一，刑
法第四十七條第一項定有明文。本件原確定判決以：被告甲○○
前因施用毒品案件，經二次觀察、勒戒，均認無繼續施用毒品之
傾向，分別經台灣屏東地方法院檢察署檢察官為不起訴處分確定
。又因施用毒品案件，經第一審法院以九十二年度簡字第一一六
號判決科處有期徒刑三月確定，於民國九十三年一月六日易科罰
金執行完畢。詎仍未戒絕毒癮，復於九十八年三月七日凌晨五時
許，在其屏東縣屏東市大洲七十二之八號住處，以將第一級毒品
海洛因置於注射針筒摻水稀釋後注射之方式，施用海洛因一次。
嗣於同日下午一時二十分許，因另案遭警執行拘提，為警在其房
間內扣得海洛因殘渣袋二只、注射針筒一支，經其同意採尿送驗
結果呈第一級毒品陽性反應等情，並適用刑法第四十七條第一項
規定，依累犯加重其刑，因而論被告以施用第一級毒品罪，累犯
，處有期徒刑十月，及為相關從刑之宣告。惟被告前案經判處有
期徒刑三月部分，係於九十三年一月六日易科罰金執行完畢，此
有台灣屏東地方法院檢察署刑案資料查註紀錄表、執行案件資料
表附卷可憑（見九十八年度執緝字第六四八號卷第二頁背面），
並為原判決所是認。而本案被告係於九十八年三月七日凌晨五時
許施用毒品，距前案執行完畢之九十三年一月六日，已超過五年
，依上開說明，即不能論以累犯。乃原判決竟論被告以累犯，並
加重其刑，自屬違背法令。案經確定，且不利於被告，非常上訴
意旨執以指摘，洵有理由，應由本院將原判決撤銷，另行判決如
主文第二項所示，以資救濟。
據上論結，應依刑事訴訟法第四百四十七條第一項第一款，毒品
危害防制條例第十條第一項、十八條第一項前段，刑法第十一條
、三十八條第一項第二款，判決如主文。
中    華    民    國  九十九  年    十    月  二十八  日
                      最高法院刑事第九庭
                          審判長法官  邵  燕  玲
                                法官  李  伯  道
                                法官  孫  增  同
                                法官  施  俊  堯
                                法官  李  嘉  興
本件正本證明與原本無異
                                      書  記  官
中    華    民    國  九十九  年   十一   月    二    日
                                                      Ｅ
附錄本案論罪科刑法條
毒品危害防制條例第十條第一項
施用第一級毒品者，處六月以上五年以下有期徒刑。

司法院資訊處製作；財團法人民間司法改革基金會備份。
